臺灣桃園地方法院民事裁定
111年度監宣字第10號
聲  請  人  宋戴玉鳳
相  對  人  宋洪任  
關  係  人  宋雪祺  
上列聲請人聲請監護宣告事件，本院裁定如下：
    主  文
宣告宋洪任（男，民國00年0月00日生，身分證統一編號：Z0000
00000號）為受監護宣告人。
選定宋戴玉鳳（女，民國00年0月0日生，身分證統一編號：Z000
000000號）為受監護宣告人宋洪任之監護人。
指定宋雪祺（女，民國00年0月00日生，身分證統一編號：Z0000
00000號）為會同開具財產清冊之人。
程序費用由受監護宣告之人宋洪任負擔。
    理  由
一、聲請意旨略以：聲請人宋戴玉鳳係相對人宋洪任之配偶，關
    係人宋雪祺則為相對人之三女。相對人於民國110年5月間健
    行時倒下，經送醫診斷為缺氧缺血性腦病變，致不能為意思
    表示或受意思表示，或不能辨識其意思表示之效果，已達受
    監護宣告之程度，爰依民法第14條第1項、第1110條、家事
    事件法第164條之規定，請求裁定相對人為受監護宣告人，
    並選定聲請人為相對人之監護人，及指定關係人為會同開具
    財產清冊之人等語。
二、按對於因精神障礙或其他心智缺陷，致不能為意思表示或受
    意思表示，或不能辨識其意思表示之效果者，法院得因本人
    、配偶、四親等內之親屬、最近一年有同居事實之其他親屬
    、檢察官、主管機關或社會福利機構之聲請，為監護之宣告
    ，民法第14條第1項定有明文。次按受監護宣告之人應置監
    護人；法院為監護之宣告時，應依職權就配偶、四親等內之
    親屬、最近一年有同居事實之其他親屬、主管機關、社會福
    利機構或其他適當之人選定一人或數人為監護人，並同時指
    定會同開具財產清冊之人；法院為前項選定及指定前，得命
    主管機關或社會福利機構進行訪視，提出調查報告及建議；
    監護之聲請人或利害關係人亦得提出相關資料或證據，供法
    院斟酌，同法第1110條、第1111條亦有明文規定。復按法院
    選定監護人時，應依受監護宣告之人之最佳利益，優先考量
    受監護宣告之人之意見，審酌一切情狀，並注意下列事項：
    ㈠受監護宣告之人之身心狀態與生活及財產狀況。㈡受監護宣
    告之人與其配偶、子女或其他共同生活之人間之情感狀況。
    ㈢監護人之職業、經歷、意見及其與受監護宣告之人之利害
    關係。㈣法人為監護人時，其事業之種類與內容，法人及其
    代表人與受監護宣告之人之利害關係，同法第1111條之1亦
    規定甚明。
三、經查，聲請人主張之上開事實，業據提出與其所述相符之兩
    造戶籍謄本、長庚醫療財團法人林口長庚紀念醫院（下稱林
    口長庚醫院）診斷證明書、親屬系統表、同意書及病症暨失
    能診斷證明書等件為證。嗣經本院前往相對人住所勘驗相對
    人之精神狀況，並於鑑定人周孫元診所所屬林佳琪醫師面前
    點呼相對人年籍等資料，相對人臥床，對點呼無反應，但眼
    神可追視等情；另據聲請人在場表示：相對人於110年5月健
    行時倒下送醫，經診斷為腦部缺氧，平常無法溝通，需人照
    顧，為處理保險事宜，以便提領保險金支付相對人之養護費
    用，故為本件聲請等語，此有本院111年3月11日訊問筆錄可
    參。復經鑑定人林佳琪醫師對相對人實施精神鑑定後，其鑑
    定結果略以：㈠個人史及相關史：宋洪任（下稱宋員），71
    歲男性。出生發育由成年後功能推測應無異常。學歷為初中
    畢業，一般功能應無異常。個性外向，與家人朋友相處關係
    良好。成年後擔任木工師傅約數十年，平日務農種稻。於62
    年間結婚，婚後育有三女一子。病前有心律不整病史，於心
    臟内科追蹤治療，無其他重大身體疾病及精神科病史。於11
    0年5月1日，參加健行活動，在外出現身體不適，意識障礙
    而被送至林口長庚醫院急診室處理，診斷為缺氧缺血性腦病
    變，合併冠狀動脈疾病，心臟衰竭，呼吸衰竭等診斷。經加
    護病房住院治療，因呼吸衰竭於同年5月25日接受氣切手術
    ，於同年6月30日出院。出院時，意識並無恢復，可自主呼
    吸，無法言語表達，無法自行活動，整日臥床。因照顧需求
    申請外籍看護於家中持續照顧迄今。治療過程中曾出現癲癇
    發作和尿道感染。宋員領有於111年1月25日鑑定，診斷為缺
    氧缺血性腦病變之重度殘障手冊。目前可自主呼吸，但對叫
    喚無回應，眼睛可自主張開，頭部有無意義轉動，無言語表
    達，右上肢可活動，但無法做出有意義的動作，左上肢僵硬
    無法活動。下肢可活動亂踢但無法站立，無法自主活動，全
    日臥床。洗澡穿衣完全由看護人員協助。無法吞嚥使用鼻胃
    管餵食。排尿需使用導尿管，大便失禁，使用尿布。需看護
    協助翻身及其自我照料和個人衛生。㈡理學檢查：頭部外觀
    無異常。頸部有氣切傷口。呼吸有痰音，肌肉萎縮，關節僵
    硬。㈢精神狀態檢查：意識警醒，雙眼可以自主張開。詢問
    名字、幾歲，宋員無法回答。對於算術，無法完成標準化測
    驗，不認得筆、手錶。請宋員閉眼、舉手，宋員無法配合。
    思考流程及内容無法探知。目前沒有明顯知覺障礙，如幻覺
    行為。判斷力、定向感缺損，情緒尚穩定。右上肢可活動，
    但無法書寫或其他方式表達自己所在地，不知道今日日期年
    月。短期與長期記憶無法探知。CDR=5，屬於末期失智程度
    。㈣日常生活狀況：1.日常生活自理情形：排尿需使用導尿
    管，大便失禁，使用尿布。個人衛生完全需他人協助才能維
    持。2.經濟活動能力：無經濟活動能力。3.社會性活動：無
    社會性活動能力。㈤鑑定結果：宋員符合其認知障礙，缺氧
    缺血性腦病變之診斷。因此心智缺陷，致其為意思表示、受
    意思表示及辨識意思表示效果之能力，均已達不能之程度等
    語，此有周孫元診所111年3月14日元字第11100000087號函
    及所附精神鑑定報告書在卷可稽（見本院卷第33頁至第34頁
    背面）。是本院審酌相對人精神障礙狀態及心智缺陷之程度
    等情，並參諸上揭精神鑑定報告書之意見，認相對人業因缺
    氧缺血性腦病變之心智缺陷，致不能為意思表示或受意思表
    示，亦不能辨識其意思表示之效果，符合受監護宣告之要件
    ，是本件聲請為有理由，應予准許，爰依法宣告相對人為受
    監護宣告之人。
四、本院依職權囑託桃園市社會工作師公會進行訪視，其訪視後
    所提出之訪視內容及建議略以：聲請人為相對人配偶，關係
    人為相對人三女，上述兩人均與相對人同住，適時協助外籍
    看護照顧相對人生活起居。聲請人保管相對人證件並主責處
    理相對人事務，而關係人則與相對人長女宋秋昀、次女宋欣
    怡和長子宋培銘分工協助聲請人。此外，相對人相關開銷均
    由相對人存款負擔。訪視期間，聲請人和關係人均表示，相
    對人長女宋秋昀、次女宋欣怡和長子宋培銘皆知悉且同意本
    案聲請，亦同意選（指）任聲請人為監護人人選，及同意選
    （指）任關係人為會同開具財產清冊之人人選；經訪視，聲
    請人具擔任監護人意願，關係人具擔任會同開具財產清冊之
    人意願。綜合評估，相對人受照顧狀況，及聲請人與關係人
    之陳述，未見明顯不適任之消極原因，惟仍請鈞院以相對人
    最佳利益為考量，參酌相關事證後予以綜合裁量之等語，此
    有該公會111年3月1日桃林字第111169號函所附桃園市政府
    社會工作科監護（輔助）宣告調查訪視報告在卷可稽。本院
    審酌聲請人為相對人之配偶，現主責處理相對人之事務，且
    聲請人有意願擔任監護人，又無不適或不宜擔任監護人之積
    極、消極原因，堪認如由聲請人為相對人之監護人，應能符
    合相對人之最佳利益，爰依法選定聲請人為相對人之監護人
    。又經本院選定之監護人即聲請人，自應依民法第1112條規
    定，負責照顧及養護相對人之身體及妥善為財產管理之職務
    ，附此敘明。
五、關於指定會同開具財產清冊之人部分，聲請人聲請指定由關
    係人為會同開具財產清冊之人，本院參考上開訪視報告，並
    審酌關係人為相對人之三女，願意擔任會同開具財產清冊之
    人，認由關係人擔任會同開具財產清冊之人，亦無不當，爰
    依前揭規定，指定關係人為會同開具財產清冊之人。又依民
    法第1113條準用同法第1099條及第1099條之1之規定，於監
    護開始時，監護人即聲請人對於相對人之財產，應會同關係
    人於2個月內開具財產清冊並陳報法院，監護人於財產清冊
    開具完成並陳報法院前，對於相對人之財產，僅得為管理上
    必要之行為，併此敘明。
六、依家事事件法第164條第2項，裁定如主文。
中　　華　　民　　國　　111 　年　　3 　　月　　30　　日
                   家事法庭     法  官　姚重珍
以上正本係照原本作成。
如對本裁定抗告須於裁定送達後10日內向本院提出抗告狀，並繳
納抗告費新臺幣1,000元。
中　　華　　民　　國　　111 　年　　3 　　月　　31　　日
                                書記官　王小萍